最高法院刑事判決　　　　　　　　　　　　　　　九十三年度台上字第四九一六號
　　上 訴 人　甲○○
右上訴人因違反槍砲彈藥刀械管制條例案件，不服台灣高等法院高雄分院中華民國九
十三年七月一日第二審判決（九十二年度上訴字第一五四七號，起訴案號：台灣高雄
地方法院檢察署九十二年度偵字第四三四六號），提起上訴，本院判決如左：
    主  文
上訴駁回。
    理  由
按刑事訴訟法第三百七十七條規定，上訴於第三審法院，非以判決違背法令為理由，
不得為之。是提起第三審上訴，應以原判決違背法令為理由，係屬法定要件。如果上
訴理由狀並未依據卷內訴訟資料，具體指摘原判決不適用何種法則或如何適用不當，
或所指摘原判決違法情事，顯與法律規定得為第三審上訴理由之違法情形，不相適合
時，均應認其上訴為違背法律上之程式，予以駁回。本件原判決撤銷第一審不當之科
刑判決，改判論處上訴人甲○○未經許可，製造爆裂物未遂累犯罪刑，已詳認定犯
罪事實之依據及憑以認定之理由，並對其否認犯罪之辯詞，如何不足採信，亦已依據
卷內資料予以指駁及說明。又原判決理由二已說明，本件係警方在高雄縣岡山鎮筧橋
加油站前，見上訴人駕駛小貨車未開燈，且未懸掛車牌，懷疑該車為贓車，可能有不
法舉動，乃上前盤查，發現上訴人並非車主，即由警員乘坐在旁，請上訴人將小貨車
開回派出所，警員下車時以燈光照射，發現車內有土製爆裂物等情，迭據證人柯一郎
於第一、二審法院審理時證述明確。本件在警員搜索時，雖未取得搜索票，惟對於違
法搜索所取得之證據，為兼顧程序正義及發現實體真實，應由法院於個案審理中，就
個人基本人權之保障及社會安全之維護，依比例原則及法益權衡原則，予以客觀之判
斷。原審審酌案發當時，上訴人駕駛之車輛確未懸掛車牌，車內復有爆裂物，均有照
片在卷可憑，上訴人又非登記之車主，警員懷疑上訴人涉有贓物及違反槍砲彈藥刀械
管制條例犯行，其主觀上並非明知違法而故意為之，且對上訴人權益侵害之情節輕微
，況上訴人所犯罪行具有危險性，警員若未及時搜索，任上訴人離去後始聲請搜索票
再行搜索，上訴人即有可能將爆裂物拆解、銷毀，致無從發現，因認本件搜索所得之
扣押物應具有證據能力，原判決雖漏引刑事訴訟法第一百五十八條之四之條文，但尚
不足生影響於判決主旨；另內政部警政署刑事警察局(下稱刑事警察局)民國九十二年
三月二十一日刑偵五字第○九二○○四六一一七號鑑驗通知書（見偵卷第三頁），係
高雄縣政府警察局岡山分局移請鑑定，而刑事訴訟法並無限定只有法院及檢察官委託
鑑定始具有證據能力之明文，上開鑑驗通知書復經鑑定證人曾崑民到庭說明甚詳，其
所學雖為農工機工科，但已從事防爆工作十三年、鑑識工作亦約有三年之久，業據其
結證明確，鑑定證人既從事防爆工作十三年，其對爆裂物之組成基本結構、如何拆解
等自知悉甚詳，扣案爆裂物係以黑色火藥裝入玻璃容器再加入小鋼珠，及以鎢絲為引
信，並以塑膠蓋封口外接電線二條，以通電方式引爆而製成，並非有繁雜裝置或使用
特殊材料，因認上開鑑驗書亦有證據能力，經核於法均無不合。再上訴意旨謂：扣案
墨水瓶未通電，亦無蓄電池，顯然無法引爆，且其內僅放置微量之普通鞭炮所使用之
火藥，自不具殺傷力，上訴人委無製造爆裂物之故意，本件應係不能犯，不能論以未
遂犯等語，係就原審已詳為調查論斷與說明之事項，再事爭執，殊非適法之第三審上
訴理由。又原判決依憑上開刑事警察局刑偵五字第○九二○○四六一一七號鑑驗通知
書，及九十三年四月二十九日刑偵五字第○九三○○九一八二六號覆函，暨鑑定證人
曾崑民之證述，認上訴人所製造之爆裂物，尚未達具有殺傷力或破壞力之程度，因認
上訴人製造爆裂物之行為，僅止於未遂階段。並於理由四說明上訴人所為，係犯槍砲
彈藥刀械管制條例第七條第五項第一項未經許可製造爆裂物未遂罪，惟同法條第五項
並無處罰持有爆裂物未遂罪之規定，乃不另論以未經許可持有爆裂物未遂罪，經核其
事實之認定無違證據法則，理由之說明亦無矛盾之違法。此外，上訴人徒憑己意，對
原審職權之適法行使及原判決理由已說明之事項，任意爭辯，顯與法定上訴第三審之
形式要件不符，其上訴違背法律上之程式，應予駁回。
據上論結，應依刑事訴訟法第三百九十五條前段，判決如主文。
中　　　華　　　民　　　國　　九十三　　年　　　九　　　月　　 十六 　　日
                              最高法院刑事第五庭
                                  審判長法官  謝　家　鶴
                                        法官  洪　文　章
                                        法官  花　滿　堂
                                        法官  陳　世　淙
                                        法官  洪　佳　濱
      右正本證明與原本無異
                                              書  記  官
中　　　華　　　民　　　國　　九十三　　年　　　九　　　月　　二十九　　日
                                                                        Ａ
